【裁判字號】    97,消債更,214
【裁判日期】    970724
【裁判案由】    聲請更生程序
【裁判全文】
臺灣高雄地方法院民事裁定          97年度消債更字第214號
聲  請  人  乙○○
即  債務人
送達代收人  甲○○
上列當事人聲請消費者債務清理事件，本院裁定如下：
    主  文
債務人乙○○自中華民國九十七年七月二十六日中午十二時起開
始更生程序。
命司法事務官進行本件更生程序。
    理  由
一、按法院開始更生程序之裁定，應載明其年、月、日、時，並
    即時發生效力；法院裁定開始更生或清算程序後，得命司法
    事務官進行更生或清算程序；消費者債務清理條例第16條第
    1 項前段及第45條第1 項定有明文。
二、本件債務人主張：伊因有不能清償情事，曾依「中華民國銀
    行公會會員辦理消費金融案件無擔保債務協商機制」申請債
    務協商，經協商成立，並自民國（下同）95年6 月起，分10
    0 期，利率0 ％，每月應繳納新台幣（下同）22,224元，又
    因其從事之工作為汽車買賣之銷售顧問，每月實支本薪僅有
    18,000元（扣除勞健保等費用，實領16,831元），端靠其他
    銷售獎金來填補底薪之不足，然銷售獎金之發放金額不定，
    實致聲請人難以維持基本生活開銷，更遑論按時繳納前開所
    述之協商應納費用，惟聲請人仍勉力繳納維持協商之約定，
    直至97年3 月間，所得僅有本薪16,831元，實因無力支付如
    此龐大之金額，方不得已毀諾。查聲請人之每月之薪資，最
    低約略為16,831元，雖最高可達6 、7 萬以上不等，但此種
    情形是屬少數，為此，聲請人之所得扣除每月必要之最低生
    活開銷及父親扶養費等約計51,887元，所餘實不足以支付上
    開協商金額，並非伊惡意毀諾商，實係協商金額過高，客觀
    上確有不可歸責之事由所致。又伊無擔保或無優先權之債務
    總額未逾1,200 萬元，復未經法院裁定開始清算程序或宣告
    破產，爰向本院聲請更生等語。
三、經查：
  (一)聲請人所主張之上開事實，業據提出債權人清冊（卷7 至11
    頁，債權總額新台幣6,302,391 元）、財團法人金融聯合徵
    信中心協商專用債權人清冊（卷29至32頁）、95年5 月3 日
    與最大債權銀行成立之協定書暨無擔保債務還款計畫（卷7
    、8 頁）、聲請人之高雄市國稅局財產歸屬及各類所得資料
    清單（卷15至18頁及42頁）、配偶張秀如之高雄市國稅局財
    產歸屬及各類所得資料清單（卷54至56頁）、聲請人之父謝
    光燦高雄市國稅局財產歸屬及各類所得資料清單（卷51至53
    頁、勞健保費收據證明（卷47至49頁）、聲請人2 、4 月薪
    資單及1 至4 月薪資轉帳存摺影本（卷10、45、69、70頁）
    ，以及歷年最低生活費一覽表（卷20頁）等在卷可憑。
  (二)本院審酌：聲請人於97年3 月間毀諾，故本院就聲請人該月
    份之收入為審酌，視其毀諾是否有不可歸責於聲請人之事由
    。因聲請人未附有3 月薪資單為憑，且聲請人之薪資並非固
    定，故以同年度1 至4 月之薪資平均計算，方屬妥適。查聲
    請人1 至4 月之收入總計為142, 270元（計算式：97年1 月
    4 日存入16,831元＋同年2 月1 日存入34,348元＋同年3 月
    5 日存入16,831元＋同年4 月3 日存入74,260元＝142,270
    元），有聲請人之薪資轉帳存摺影本為證；為此，聲請人於
    97年1 至4 月間，每月平均尚有35,568元（計算式：142,27
    0 ÷4 ＝35,567.5，四捨五入計算至整數位為35,568元）之
    收入。
  (三)聲請人主張其必要生活費用之支出，未據其提出實際單據可
    資參酌，而聲請人聲請以高雄市歷年每戶最低生活費為計算
    每個月必要生活費用之基準，本院認為尚屬合理之請求，故
    聲請人主張其及受其扶養人之必要生活費以97年度之最低生
    活費用10,991元計算，足堪認定之。且聲請人主張其應扶養
    子女三人（分別為謝依芯、謝昌儒、謝依容），惟本院經審
    查後認為其中二人業已成年（即謝依芯及謝昌儒），不應記
    入受聲請人扶養之範圍；又夫妻對子女均負有扶養之義務，
    故聲請人僅應負擔扶養費二分之一，故此，聲請人應負擔扶
    養費為5,496 元（計算式：高雄市每人最低生活費10,991×
    受扶養人數1 人÷扶養費由2 人分擔＝5,495.5 ，四捨五入
    計算至整數位為5,496 元）。又查聲請人主張其父因罹有泌
    尿性敗血症及腦中風之病症而無法自持，亟需聲請人扶養其
    父，故要求此一扶養費用之部分應列必要生活支出，惟查其
    父於95、96年度均有40餘萬元之利息收入，縱有聲請人所述
    之病症，客觀上尚得以自持，毋須仰賴聲請人之扶養，為此
    ，聲請人之主張將其父之扶養費用納為必要生活費用，實為
    無理由。
  (四)綜上，聲請人97年度1 至4 月之薪資平均為35,568元，扣除
    聲請人自己及其應扶養費用共為16,486元（計算式：10,991
    ＋5,496 ＝16,486），每月尚餘19,082元（計算式：35,568
    －16,486＝19,082），已不足以支付協商約定之金額22,224
    。故此，聲請人主張伊勉力繳納協商之費用，直至97年3 月
    方才毀諾，應屬有據。
四、爰依上開所述，聲請人雖依消費者債務清理條例第151 條第
    6 項之規定，於本條例施行前已依金融主管機關協調成立之
    中華民國銀行公會會員，辦理消費金融案件無擔保債務協商
    機制與金融機構成立之協商；惟因聲請人有同條第5 項但書
    規定之「因不可歸責於己之事由，致履行顯有重大困難者」
    ，依法自應准許其聲請更生程序。此外，復查無債務人有消
    費者債務清理條例第6 條第3 項、第8 條或第46條各款所定
    駁回更生聲請之事由存在，則債務人聲請更生，應屬有據；
    並依上開規定命司法事務官進行本件更生程序，爰裁定如主
    文。
中    華    民    國    97    年    7     月    24    日
                  臺灣高雄地方法院鳳山簡易庭
                          法  官  施敏雄
以上正本係照原本作成。
如不服本裁定，應於送達後10日內，向本院提出抗告狀並表明抗
告理由，如於本裁定宣示後送達前提起抗告者，應於裁定送達後
10日內補提抗告理由書（須附繕本）。
中    華    民    國    97    年    7     月    24    日
                          書記官  洪育祺


司法院資訊處製作；財團法人民間司法改革基金會備份。
